【裁判字號】    98,訴,1587
【裁判日期】    990309
【裁判案由】    分配表異議之訴
【裁判全文】
臺灣臺南地方法院民事判決              98年度訴字第1587號
原      告  丙○○○○○
法定代理人  甲○○
訴訟代理人  丁○○
被      告  中租迪和股份有限公司
法定代理人  乙○○
訴訟代理人  戊○○
訴訟代理人  徐建光  律師
複  代理人  楊淑惠  律師
上列當事人間分配表異議之訴事件，經本院於99年2月23日言詞
辯論終結，判決如下：
    主  文
本院民國九十七年度執字第六三一三二號強制執行事件於民國九
十八年十月十三日所製作之分配表應更正為原告依第三次序受償
新臺幣伍萬參仟玖佰參拾貳元，依第四次序受償新臺幣肆拾肆萬
零陸佰柒拾伍元，依第五次序受償新臺幣參拾伍萬肆仟參佰肆拾
肆元，被告依第六次序受償新臺幣參仟貳佰貳拾貳萬陸仟陸佰玖
拾壹元。
訴訟費用由被告負擔。
    事  實
一、原告起訴主張：
  (一)訴外人東榮纖維工業股份有限公司（下稱東榮公司）所有坐
    落臺南縣六甲鄉○○段29-10 地號土地及其上31、31-l、31
    -2、31-3、31-4、31-5、31-6建號建物，原設定抵押權予被
    告做為借款之擔保。嗣因該擔保債權屆期，訴外人東榮公司
    未依約履行清償債務，被告乃請求強制執行上開不動產，案
    經本院民事執行處以97年度執字第63132 號執行事件拍賣在
    案，民事執行處並於民國98年10月13日作成強制執行金額計
    算書分配表（下稱系爭分配表）。
  (二)然原告依96年1 月10日修正公布、於同年1 月12日生效之稅
    捐稽徵法第6 條規定，就該執行標的於96年1 月12日以後所
    發生應優先受償之地價稅新臺幣（下同）53,932元、房屋稅
    795,019 元，於系爭分配表中被列為次優稅款而全未受償。
    為此，提起本訴。
  (三)並聲明求為判決如主文第1項所示。
二、被告則以：原告稅捐發生在被告抵押權設定之後，依信賴保
    護原則，被告抵押權應該優先受償。並聲明求為判決駁回原
    告之訴。
三、兩造不爭執事項：
  (一)本件強制執行事件於98年8 月11日執行拍賣臺南縣六甲鄉○
    ○段29之10地號土地、同段31及31之1 到6 建號建物所得價
    金45,397,000元，業於98年10月13日作成系爭分配表，未將
    原告所申報96年1 月12日以後所開徵之地價稅53,932元及房
    屋稅440,675 元（31建號）、房屋稅354,344 元（31之1 到
    6 建號）列為優先於被告受分配，而列為次優受償順序。
  (二)債務人東榮公司所有之上開土地建物係設定最高限額抵押權
    二億元予臺灣銀行，臺灣銀行於97年3 月19日將抵押權讓與
    臺灣金聯資產管理股份有限公司並辦理抵押權人變更登記，
    臺灣金聯資產管理股份有限公司再於97年10月8 日讓與被告
    並辦理抵押權人變更登記，被告所受讓之抵押債權係發生於
    96 年1月12日之前。
  (三)本件如有修正後稅捐稽徵法第6 條第2 項之適用，則98年10
    月13日所製作之分配表應更正為原告依第三次序優先受償地
    價稅53,932元，依第四次序優先受償房屋稅440, 675元，依
    第五次序優先受償房屋稅35 4,344元，被告依第六次序優先
    受償32,226,691元。
四、本件爭執事項為：
  (一)原告主張發生於96年1 月12日以後之地價稅53,932元、房屋
    稅440,675 元、354,344 元，是否適用修正後稅捐稽徵法第
    6 條第2 項之規定，優先於被告之抵押權受分配？
  (二)被告是否有信賴保護原則之適用？
五、得心證之理由：
  (一)查稅捐稽徵法第6條第2項於96年1月12日修正施行，明定地
    價稅、房屋稅之徵收亦優先於一切債權及抵押權，可知自96
    年1 月12日以後開徵之地價稅、房屋稅亦如同土地增值稅，
    享有最先受償之優先權。是系爭地價稅及房屋稅既於稅捐稽
    徵法第6 條第2 項修正施行以後所開徵，自應有該項規定優
    先效力之適用。原告主張發生於96年1 月12日以後之地價稅
    、房屋稅應優先於被告抵押權之次序受分配，即屬可採。
  (二)被告雖抗辯其抵押權發生於96年1 月12日以前，應受信賴保
    護原則之保障等語。惟依上開修正規定之立法理由，修正前
    稅捐稽徵法第6 條第1 項已明定稅捐之徵收均優於普通債權
    ，但所有稅捐項目繁多，卻僅適用土地增值稅，顯然與此法
    精神有所違背，亦對國家稅收影響甚鉅，且對債務人二度傷
    害。故修正第2 項規定，明定地價稅、房屋稅等稅捐亦優先
    一切債權及抵押權，一來可確保國家財政，二來避免債務人
    因欠稅屢遭執行機關多次執行。是修正稅捐稽徵法第6 條第
    2 項明定地價稅、房屋稅之徵收亦優先於一切債權及抵押權
    ，縱屬對抵押權人之優先受償權有所限制，但衡量該項修正
    ，乃為確保國家稅收之重大公益及避免債務人因欠稅屢遭執
    行機關多次執行，而抵押權人之優先受償權不過為金錢債權
    之滿足，則修正稅捐稽徵法第6 條第2 項規定所欲維護之公
    益，顯然超越抵押權人所可獲取之利益。再者，上開稅捐稽
    徵法修正後之規定，既僅適用於修正施行後開徵之地價稅及
    房屋稅，且限於執行標的物所課徵之地價稅及房屋稅，未溯
    及於修正前積欠之欠稅，對於抵押權人並未造成不可預期之
    損害，顯已兼顧公益及私益，而未損及被告之信賴利益。是
    被告主張依信賴保護原則，而無修正後稅捐稽徵法第6 條第
    2 項規定適用云云，並不足採。
  (三)綜上所述，原告主張發生於96年1 月12日以後之地價稅53,9
    32元、房屋稅440,675 元、354,344 元應優先於被告之抵押
    債權受分配，應屬可採。被告抗辯應依信賴保護原則，認上
    開地價稅、房屋稅債權不得優先於其抵押債權受分配，並非
    可採。從而，原告依強制執行法第41條第1 項規定，求為判
    決本院97年度執字第63132 號強制執行事件於98年10月13日
    所製作之系爭分配表應更正為原告依第三次序優先受償地價
    稅53 ,932 元，依第四次序優先受償房屋稅440,675 元，依
    第五次序優先受償房屋稅354,344 元，被告依第六次序優先
    受償32,226,691元，即屬正當，應予准許。
六、本件事證已臻明確，兩造其餘攻擊防禦方法及證據，經本院
    審酌後，認與判決結果不生影響，無一一論述之必要，附此
    敘明。
七、據上論結，本件原告之訴為有理由，依民事訴訟法第78條，
    判決如主文。
中    華    民    國    99    年    3     月    9     日
                  民事第三庭    法  官  高俊珊
以上正本係照原本作成。
如對本判決上訴，須於判決送達後20日內向本院提出上訴狀。
中    華    民    國    99    年    3     月    9     日
                                書記官  陳著振

司法院資訊處製作；財團法人民間司法改革基金會備份。
